臺北高等行政法院判決
　　　　　　　　　　　　　　　　　　 94年度訴字第01663號
　　　　　　　　　　　　　　　.
原　　　告　甲○
被　　　告　臺北市政府社會局
代　表　人　薛承泰（局長）
訴訟代理人　丙○○
　　　　　　丁○○
　　　　　　乙○○
上列當事人間因低收入戶事件，原告不服臺北市政府中華民國94
年5月19日府訴字第09412085100號訴願決定，提起行政訴訟。本
院判決如下：
    主  文
原告之訴駁回。
訴訟費用由原告負擔。
　　事  實
一、事實概要：
    原告原為台北市低收入戶，因接受該市93年度低收入戶總清
    查，經該市內湖區公所初審後列冊，以94年1月28日北市湖
    社字第09430223700號函送被告複核，案經被告審認原告全
    戶人口之土地及房屋價值超過新臺幣（下同）500萬元，與
    社會救助法第4條第1項規定不合，乃以94年2月2日北市社二
    字第09431118000號函核定原應自94年3月起註銷其低收入戶
    資格，惟為顧及其生活，免因驟然喪失相關福利影響生計，
    特延長其低收入戶資格至94年6月止，但該期間不予核發生
    活扶助費。嗣由該市內湖區公所以94年2月23日北市湖社字
    第09430370700號函轉知原告審查結果。原告不服，提起訴
    願，亦遭駁回，遂向本院提起本件行政訴訟。
二、兩造聲明：
　　(一)原告聲明：
      1.訴願決定及原處分均撤銷。
      2.訴訟費用由被告負擔。
　　(二)被告聲明：
      1.駁回原告之訴。
      2.訴訟費用由原告負擔。
三、兩造爭點：
    被告認原告全戶人口之土地及房屋價值超過500萬元，與社
    會救助法第4條第1項規定不合，而核定註銷其低收入戶資格
    ，是否有據？
四、兩造陳述：
　　(一)原告經合法通知未到庭，依其起訴狀所載：
      1.原告雖於內湖區擁有數筆持分之山坡地保護區，不能建
        造也無人購買，原告已屆高齡，沒有體力耕種，原告兒
        子亦已為6、70歲老人，無家產亦無固定收入，無力支
        付原告龐大收容養護費用，原告也願意將所擁有的持分
        土地全部捐贈給政府，以換取低收入戶之生活扶助費云
        云。
      2.提出訴願決定書即訴願陳情書等件影本為證。
　　(二)被告主張：
      1.依94年1月19日修正後公佈之社會救助法第5條規定，原
        告全戶應計算人口範圍為原告、原告兒子等2人。而依
        財稅單位所提供最近一年度（92年度）財稅資料顯示：
        (1)原告（甲○、民國前5年1月16日生），現年99歲，薪
          資所得以每月0元列計，財稅有田賦21筆共9,025,266
          元、房屋1筆20,400元、土地1筆10,336元。因原告並
          未具社會救助法第5條之2規定之不列入家庭不動產資
          格，故其不動產須列計，共9,056, 032元。
        (2)原告兒子（黃國道，26年2月22日生），現年68歲，
          薪資所得以每月0元列計，無動產、不動產。
        (3)綜上，原告全戶2人，家庭每月總收入為0元，全戶不
          動產共計9,056,002元。依前揭社會救助法規定，原
          告全戶不動產超過500萬元之規定，原處分自94年7月
          起註銷其低收入戶資格，揆諸前揭規定，並無違誤，
          請續予維持。
      2.另依本府94年2月24日府社二字第09404253100號公告略
        以，四、動產或不動產其一不符規定者，准予延續其低
        收入戶身分至94年6月止，惟該過渡期間僅享學雜費減
        免、第五類健保人口加保、托育補助、老人、身心障礙
        者安置照顧等低收入戶相關福利，但不予發放生活扶助
        費。此外，原告曾於94年6月2日向被告陳情，業經被告
        94年6月23日北市社二字第09435929400號函復知原告在
        案，且原告係被告內湖社會福利服務中心持續關懷協助
        個案。
      3.提出內湖區公所94年2月23日北市湖社字第09430370700
        號函、被告94年2月2日北市社二字第09431118000號函
        及94年6月23日北市社二字第09435929400號函、臺北市
        政府94年2月24日府社二字第09404253100號公告及訴願
        決定書、原告全戶應計算人口之戶籍資料及92年度財稅
        資料等件影本為證。
　　理  由
一、本件原告受合法通知，無正當理由未於言詞辯論期日到場，
    核無民事訴訟法第386條各款所列情形，爰依行政訴訟法第
    218條準用民事訴訟法第385條第1項前段之規定，由被告聲
    請而為一造辯論判決。
二、按本法所稱主管機關：在中央為內政部；在直轄市為直轄市
    政府；在縣（市）為縣市政府；本法所稱低收入戶，指經申
    請戶籍所在地直轄市、縣（市）主管機關審核認定，符合家
    庭總收入平均分配全家人口，每人每月在最低生活費以下，
    且家庭財產未超過中央、直轄市主管機關公告之當年度一定
    金額者；第1項所稱家庭財產，包括動產及不動產，其金額
    應分別定之；前條第1項所稱家庭，其應計算人口範圍，除
    申請人外，包括下列人員：一、配偶。二、直系血親。三、
    同一戶籍或共同生活之兄弟姊妹。四、前3款以外，認列綜
    合所得稅扶養親屬免稅額之納稅義務人；下列土地，經直轄
    市、縣（市）主管機關認定者，不列入家庭之不動產計算：
    一、未產生經濟效益之原住民保留地。二、未產生經濟效益
    之公共設施保留地及具公用地役關係之既成道路。前項第1
    款土地之認定標準，由中央原住民族事務主管機關會商本法
    中央及地方主管機關定之，社會救助法3條、第4條第1項及
    第3項、第5條第1項、第5條之2各定有明文。
三、次按臺北市政府90年8月23日府秘二字第9010798100號公告
    略以，主旨：公告本府主管業務委任事項，並自90年9月1日
    起生效。…公告事項四、本府將下列業務委任本府社會局，
    以該局名義執行之：…(三)社會救助法中有關本府權限事；又
    94年2月24日府社二字第09404253100號公告略以，主旨：公
    告本市因應94年1月19日公布修正之社會救助法暨93年度低
    收入戶總清查後有關各類低收入戶資格之存續期間。…公告
    事項：原為本市低收入戶，經93年度總清查後，其低收入戶
    資格存續期間依審核結果按以下各類別實施：…三、動產及
    不動產均不符規定者（即全家人口之存款投資平均每人超過
    15萬元及全家人口之土地房屋價值超過500萬元者）自94年3
    月起註銷其低收入戶資格。四、動產或不動產其一不符規定
    者：准予延續其低收入戶身分至94年6月止，惟該過渡期間
    僅享學雜費減免、第五類健保人口加保、托育補助、老人、
    身心障礙者安置照顧等低收入戶相關福利，但不予發放生活
    扶助費；另被告94年3月4日北市社二字第09431983400號公
    告略以，主旨：公告本市94年度最低生活費標準暨家庭財產
    金額。…公告事項：本市94年度最低生活費標準定為每人每
    月新臺幣13,562元；家庭財產之動產金額定為全家人口之存
    款投資平均每人不超過15萬元，家庭財產之不動產金額定為
    全家人口之土地房屋價值不超過500萬元，並自社會救助法
    修正公布生效日起生效。
四、本件原告原為台北市低收入戶，因接受該市93年度低收入戶
    總清查，經該市內湖區公所初審後列冊，以94年1月28日北
    市湖社字第09430223700號函送被告複核，案經被告審認原
    告全戶人口之土地及房屋價值超過500萬元，與社會救助法
    第4條第1項規定不合，乃以94年2月2日北市社二字第
    09431118000號函核定原應自94年3月起註銷其低收入戶資格
    ，惟為顧及其生活，免因驟然喪失相關福利影響生計，特延
    長其低收入戶資格至94年6月止，但該期間不予核發生活扶
    助費。嗣由該市內湖區公所以94年2月23日北市湖社字第
    09430370700號函轉知原告審查結果。原告不服，提起訴願
    ，亦遭駁回等情，有全戶戶籍資料查詢結果、財稅原始資料
    明細、上開各函文、原處分書、訴願決定書等件影本附原處
    分及訴願機關卷可稽。
五、原告主張其於內湖區擁有之數筆持分之山坡地保護區，既不
    能建造也無人購買，願意將所有持分土地全部捐贈給政府，
    以換取低收入戶之生活扶助費云云。被告則稱，依94年1月
    19日修正後公布之社會救助法第5條規定，原告全戶應計算
    人口範圍為原告、原告兒子等2人。而依財稅單位所提供最
    近一年度（92年度）財稅資料顯示，原告全戶2人，家庭每
    月總收入為0元，全戶不動產共計9,056,002元，故註銷其低
    收入戶資格，應無違誤等語，資為爭議。
六、經查，本件被告依上開社會救助法第5條規定查認，原告全
    戶應計算人口範圍為原告及其兒子計2人，依92年度財稅資
    料核計，原告全家人口土地及房屋價值明細如下：(一)原告，
    92年度財稅資料顯示有土地22筆，公告現值計9,035,602 元
    ，房屋1筆，評定價格為20,400元，其不動產價值計
    9,056,002元。(二)原告之子黃國道，92年度財稅資料顯示無
    不動產。綜上計算，原告全戶2人，其全家人口土地及房屋
    價值為9,056,00 2元，超過法定標準500萬元，此有被告94
    年3月29日列印之92年度財稅原始資料明細及原告全戶戶籍
    資料影本等附原處分卷可稽，堪認為實。是以被告所稱，原
    應核定自94年3月起註銷原告低收入戶資格，然被告為顧及
    原告生活，免因驟然喪失相關福利影響其生計，乃延長其低
    收入戶身分至94年6月止，俾使其能繼續享領第五類健康保
    險人口加保等相關福利，但該期間不予核發生活扶助費等情
    ，參諸上開規定及說明，自屬有據。
七、又不列入家庭不動產計算之土地，僅以具備前揭社會救助法
    第5條之2第1項各款所定之情事者為限；經查，原告名下土
    地非屬未產生經濟效益之原住民保留地、公共設施保留地及
    具公用地役關係之既成道路，依法仍應列入其全家人口土地
    及房屋價值加以計算。是以原告雖主張，其於內湖區擁有之
    數筆持分之山坡地保護區，不能建造也無人購買，願意將持
    分土地捐贈給政府，以換取低收入戶之生活扶助費云云，或
    屬可憫，惟依其全家人口所有土地及房屋價值之現況，仍不
    得執為恢復低收入戶資格之論據。
八、從而，被告以原告全戶人口之土地及房屋價值超過500萬元
    ，與社會救助法第4條第1項規定不合為由，核定自94年7月
    起註銷其低收入戶資格之處分，於法並無違誤。訴願決定遞
    予維持，亦無不合。原告徒執前詞，訴請撤銷，為無理由，
    應予駁回。
據上論結，本件原告之訴為無理由，依行政訴訟法第98條第3項
前段、第218條，民事訴訟法第385條第1項前段，判決如主文。
中　　華　　民　　國　　94　　年　  10　　月　 27  　 日
                       第五庭審判長法  官　張瓊文
                                   法  官  帥嘉寶
                                   法  官  蕭忠仁
上為正本係照原本作成。
如不服本判決，應於送達後20日內，向本院提出上訴狀並表明上
訴理由，如於本判決宣示後送達前提起上訴者，應於判決送達後
20日內補提上訴理由書（須按他造人數附繕本）。
中　　華　　民　　國　　94　　年　  10　　月　 27  　 日
    　　  　　　　　　　    　     書記官  蕭純純
